【裁判字號】    89,訴,1028
【裁判日期】    900424
【裁判案由】    廢棄物清理法等
【裁判全文】
臺灣彰化地方法院刑事判決                        八十九年度訴字第一二八號
    公  訴  人  臺灣彰化地方法院檢察署檢察官
    被      告  乙○○
右列被告因廢棄物清理法案件，經檢察官提起公訴（八十九年度偵字第一七四四號）
，本院判決如左：
    主      文
乙○○連續任意棄置有害事業廢棄物，處有期徒刑壹年陸月，緩刑伍年。
    事      實
一、乙○○為原設於台中市南區樹義里五巷一五之五號之獨資商號和勝工業社負責人
    ，從事銅、鋁、鋅等五金模具鑄造為業，自民國八十七年初起，以每月新台幣（
    下同）二千元之租金，向甲○○承租位於彰化縣彰化市○○段一八七之七一號之
    山坡地保育區及其上之農舍，將上開工業社遷移至此，即未經該地管理人甲○○
    之同意，未按事業廢棄物應有之方式清除、處理，基於概括犯意，自八十八年七
    月十六日起（按廢棄物清理法第二十二條係於八十八年七月十四日總統（八八）
    華總（一）義字第八八００一五九八一０號令修正公布，自同年月十六日起生效
    ），連續任意將該事業有害廢棄物傾倒在該工業社後方如附圖所示Ａ、Ｂ之山坡
    地陡坡上。嗣於八十八年八月三日台灣彰化地方法院檢察署進行空中履勘時，始
    發現上情，並於同年八月十七日上午十一時許，經台灣彰化地方法院檢察署檢察
    官帶同員警前往前址查獲。
二、案經彰化縣警察局移送台灣彰化地方法院檢察署檢察官偵查起訴。
    理      由
一、訊據被告對於右揭在山坡地棄置廢棄物之事實固坦承不諱，惟辯稱：廢棄土原來
    就有，伊僅傾倒表皮而已，因為下雨都會水土流失，所以才填土，不知道原料有
    毒云云。經查：被告於偵查中供陳「這五年來翻砂之土都倒在那裡，我們沒做什
    麼，所以只倒那裡，都未請貨車載出去過，都倒在該地而已。」等語，足見被告
    未曾委託清潔事業機構或自行清運前揭有害事業廢棄物，直至檢察官前往查緝為
    止均將前揭有害廢棄物置諸該地等情已甚明確。且證人即上開土地管理人甲○○
    於偵查中證稱：我告訴他（指被告）廢棄物要清理掉，並無說山坡地要填平等語
    ，且其所棄置之廢棄物，經彰化縣環境保護局現場取樣檢驗結果，銅及其化合物
    檢測值為三四點九ｍｇ/Ｌ，超過標準值十五ｍｇ/Ｌ，鋅及其化合物檢測值為二
    二八一ｍｇ/Ｌ，超過標準值二五ｍｇ/Ｌ，鉛及其化合物檢測值為二四ｍｇ/Ｌ
    ，超過標準值五ｍｇ/Ｌ，均為有害事業廢棄物，復有彰化縣環境保護局八十八
    年十月七日八八彰環四字第二九一五三號函及八十九年十一月十五日八九彰環四
    字第四二二八七號函在卷可稽（分見丙○八十八年度他字第二六七號卷第六至八
    頁及本院卷），此外復有現場照片十七幀（分見偵卷及本院卷）、本院勘驗筆錄
    及複丈成果圖附卷可證，被告所辯乃避重就輕之詞，不足採信，本件事證明確，
    被告犯行堪以認定。
二、核被告所為，係犯廢棄物清理法第二十二條第二項第一款（起訴書誤載為第二十
    二條第一項第一款）之任意棄置有害事業廢棄物罪。先後多次任意棄置有害事業
    廢棄物之犯行，時間緊接，罪名與構成要件相同，顯係基於概括犯意而為，應依
    連續犯規定論以一罪，並加重其刑。爰審酌被告犯罪之動機、目的、手段、品行
    、智識程度、所生危害及犯罪後之態度等一切情狀，量處如主文所示之刑，以資
    懲儆。查被告前未曾受有期徒刑以上刑之宣告，有卷附之臺灣彰化地方法院檢察
    署刑案資料查註紀錄表及臺灣高等法院被告全國前案紀錄表在卷可查，其甫值壯
年之際，工作事業、家庭婚姻均待其本人維繫經營，於此時期尚不宜入監執行短
    期自由刑，又為謀生，因一時怠忽而罹刑章，經此次偵審及刑之宣告後，當能知
    所警惕，切記有害事業廢棄物不得任意棄置，從而本院認所宣告之刑以暫不執行
    為適當，併諭知緩刑五年，以期其自省、自新、自勵。
三、又被告從事銅、鋁、鋅等五金模具鑄造為業，其任意將該事業有害廢棄物傾倒上
    開地點，並非以廢棄物之處理為業，或使用山坡地作為廢棄物之處理，所為應僅
    成立廢棄物清理法第二十二條第二項第一款之罪，應無山坡地保育利用條例第三
    十四條第一項、第十條、第九條第八款及水土保持法第三十二條第一項等罪之適
    用，公訴意旨認被告同時涉犯上開二罪嫌，容有誤會，惟公訴意旨認與前開有罪
    部分係屬想像競合之裁判上一罪關係，不另為無罪之諭知，附此敘明。
據上論斷，應依刑事訴訟法第二百九十九條第一項前段，廢棄物清理法第二十二條第
二項第一款，刑法第十一條前段、第五十六條、第七十四條第一款，判決如主文。
本案經檢察官吳祚延到庭執行職務。
中      華      民      國      九十      年      四      月   二十四   日
                                  臺灣彰化地方法院刑事第二庭
                                      法      官    李  水  源
右正本證明與原本無異。
如不服本判決應於判決送達後十日內向本院提出上訴狀( 須附繕本 )。
                                      法院書記官    廖  建  興
中      華      民      國    九十      年      四      月      三十    日
附錄本案論罪科刑法條全文
廢棄物處理法第二十二條第二項第一款：
有左列情形之一者，處一年以上五年以下有期徒刑，得併科一百萬元以下罰金：
一、任意棄置有害事業廢棄物者。
二、事業機關未依本法規定之方式貯存、清除、處理或再利用廢棄物，致污染環境者
    。
三、未經主管機關許可，提供土地回填、堆置廢棄物者。
四、未依第二十條規定領有廢棄物清除、處理許可證或核備文件內容貯存、清除、處
    理廢棄物者。
五、執行機關委託未取得許可證之公、民營廢棄物清除、處理機構，清除、處理一般
    廢棄物者；明知受託人非法清除、處理而仍委託者。
六、公、民營廢棄物處理機構或執行機關未處理廢棄物，開具虛偽證明者。


司法院資訊處製作；財團法人民間司法改革基金會備份。
